【裁判字號】    95,訴緝,69
【裁判日期】    951130
【裁判案由】    竊盜等
【裁判全文】
臺灣彰化地方法院刑事判決              95年度訴緝字第69號
公  訴  人  臺灣彰化地方法院檢察署檢察官
被      告  乙○○
                    （另案於臺灣彰化看守所觀察、勒戒中）
上列被告因竊盜案件，經檢察官提起公訴（95年度偵字第4452、
5684號），及移送併辦（95年度偵字第6781號），於本院準備程
序中，被告就被訴事實為有罪之陳述，經裁定改行簡式審判程序
，本院判決如下：
    主  文
乙○○連續結夥三人以上攜帶兇器竊盜，處有期徒刑拾月。
扣案之鐵鉗、螺絲起子、美工刀、水果刀、鐵條各貳支、鐵鎚壹
支，均沒收。
    事實及理由
一、乙○○基於意圖為自己不法所有之概括犯意，連續為下列竊
    盜行為：
  (一)先於民國95年4 月底某日，與溫元銘、簡瑞谷（此2 人所涉
    共同竊盜部分，由本院另為審結）共同基於意圖為自己不法
    所有之犯意聯絡，由簡瑞谷駕駛車牌號碼4431-FT 號自小貨
    車，搭載溫元銘、乙○○，並攜帶溫元銘所有且客觀上足供
    兇器使用之鐵鉗、美工刀各2 支，共同前往彰化縣田尾鄉○
    ○○段518 地號之土地，由溫元銘持該鐵鉗攀爬上電線桿上
    端，再以鐵鉗剪斷臺灣電力股份有限公司（下稱臺電公司）
    所有之電纜線，乙○○、簡瑞谷則在地面上將剪下之電纜線
    捲成整捆，得手後，渠3 人旋將上開剪下之電纜線裝入該自
    小貨車內，並將之載往彰化縣二林鎮大永農場，經以美工刀
    將電纜線之外皮削除後，隨即將該電纜線載往址設彰化縣二
    林鎮○○里○○段26-3號之「新豐資源回收場」，販售予回
    收場負責人吳世民（所涉故買贓物部分，另經檢察官移送本
    院併辦），變賣所得約新台幣（下同）25,000元，由渠3 人
    朋分花用。
  (二)且於95年5 月9 日23時許，與溫元銘、莊家旻（此2 人所涉
    共同竊盜部分，由本院另為審結）共同基於意圖為自己不法
    所有之犯意聯絡，由莊家旻駕駛所有之車牌號碼L8-4212 號
    自小客車，搭載溫元銘、乙○○，並攜帶溫元銘所有且客觀
    上足供兇器使用之鐵鉗2 支、螺絲起子2 支、美工刀2 支、
    水果刀2 支、鐵鎚1 支及鐵條2 支，共同前往彰化縣二林鎮
    ○○里○○段891 地號土地，抵達現場後，莊家旻先駕車至
    附近巡繞，由溫元銘以鐵條插入電線桿洞之方式，攀爬上電
    線桿上端，再以鐵鉗剪斷臺電公司所有之電纜線，乙○○則
    在地面上將剪下之電纜線捲成整捆，得手後，溫元銘旋通知
    莊家旻駕車前來搭載，渠3 人即將上開剪下之電纜線裝入該
    車之後行李箱內，並載往彰化縣二林鎮大永里大排沙農場甘
    蔗園內處理。嗣於翌日（10日）13時30分許，渠等在上址甘
    蔗園內，以美工刀削除電纜線外皮時，為警當場查獲，溫元
    銘、乙○○乃乘隙逃逸，警員在現場扣得前揭鐵鉗2 支、螺
    絲起子2 支、美工刀2 支、水果刀2 支、鐵鎚1 支及鐵條2
    支，並起獲電纜線共計約89.7公斤（已發還），始查悉上情
    。
二、按除被告所犯為死刑、無期徒刑、最輕本刑為3年以上有期
    徒刑之罪或高等法院管轄第1審案件者外，於前條第1項程序
    進行中，被告先就被訴事實為有罪之陳述時，審判長得告知
    被告簡式審判程序之旨，並聽取當事人、代理人、辯護人及
    輔佐人之意見後，裁定進行簡式審判程序；除簡式審判程序
    及簡易程序案件外，第1審應行合議審判，刑事訴訟法第273
    條之1 第1 項、第284 條之1 分別定有明文。本件被告乙○
    ○所涉係死刑、無期徒刑、最輕本刑為3 年以上有期徒刑之
    罪或高等法院管轄第1 審案件以外之罪，並於本院行準備程
    序時就被訴事實為有罪之陳述，本院合議庭依前揭規定，經
    評議結果，裁定改由受命法官獨任行簡式審判程序。
三、上開事實，業據被告乙○○迭於警詢、偵查中及本院準備程
    序及審理時坦承不諱，且經共犯溫元銘、簡瑞谷於警詢及偵
    查中供述屬實，及共犯莊家旻於另案（即本院95年度易字第
    1011號刑事案件）之警詢、偵查中及審理時均供承無訛，並
    有證人吳世民及臺電公司人員曾塗城、甲○○、林圳欽於警
    詢中指證綦詳，復有贓物認領保管單1 紙、電力線路失竊現
    場調查報告表2 紙、車籍作業系統查詢認可資料1 紙及現場
    照片等件附卷可稽，暨鐵鉗2 支、螺絲起子2 支、美工刀2
    支、水果刀2 支、鐵鎚1 支及鐵條2 支扣案可資佐證，足徵
    被告乙○○之自白與事實相符，堪以採信。本件事證已臻明
    確，被告上開犯行均堪認定。
四、我國刑法於94年2月2日修正公布，95年7月1日施行（下稱新
    法；修正前刑法下稱舊法）後，依最高法院95年度第8次刑
    事庭會議決議決議內容，有關新舊法之適用原則如下：
    (一)新法第2條第1項之規定，係規範行為後法律變更所生新舊
      法律比較適用之準據法，於新法施行後，應適用新法第2
      條第1項之規定，為「從舊從輕」之比較。
    (二)基於罪刑法定原則及法律不溯及既往原則，行為之處罰，
      以行為時之法律有明文規定者為限，必行為時與行為後之
      法律均有處罰之規定，始有新法第2條第1項之適用。
    (三)比較時應就罪刑有關之共犯、未遂犯、想像競合犯、牽連
      犯、連續犯、結合犯，以及累犯加重、自首減輕暨其他法
      定加減原因（如身分加減）與加減例等一切情形，綜其全
      部罪刑之結果而為比較。
    (四)從刑附屬於主刑，除法律有特別規定者外，依主刑所適用
      之法律。
    查本件被告行為後，刑法關於共同正犯及連續犯部分等規定
    均有修正，依前揭最高法院95年度第8次刑事庭會議決議內
    容，應綜其全部罪刑之結果而為比較後，始得判斷應適用新
    法或舊法，經本院為如附表所示之比較後，認本件依刑法第
    2條第1項前段，就以下共同正犯及連續犯部分等適用，均應
    依舊法。
五、被告乙○○分別與溫元銘、莊家旻、簡瑞谷等人共同竊取上
    開臺電公司之電纜線時，或僅攜帶鐵鉗、美工刀，或係攜帶
    鐵鉗、螺絲起子、美工刀、水果刀、鐵鎚及鐵條等物品，而
    上開物品均係屬金屬材質且堅硬，咸屬客觀上足以傷害人之
    生命、身體之器械，顯為具有危險性之兇器。又按竊盜或損
    壞電桿、電線、變壓器或其他供電設備者，依刑法之規定從
    重處斷，電業法第105 條定有明文。經查，前揭犯罪事實欄
    一編號(一)、(二)所示之電線，均為臺電公司所有之電線等情，
    業據證人曾塗城、甲○○等人於警詢中證述明確，應為該條
    所定之電線無訛。又因電業法第105 條法條本身並無「刑」
    之規定，只說明有該犯罪行為者，依刑法之規定從重處斷，
    故行為符合刑法竊盜罪者，即應依竊盜罪論罪科刑（最高法
    院95年度台上字第1557號判決意旨參照）。是核被告乙○○
    就犯罪事實欄一編號(一)、(二)所犯之竊盜行為，均係犯刑法第
    321 條第1 項第3 款、第4 款之結夥三人以上攜帶兇器竊盜
    罪。被告乙○○與溫元銘、簡瑞谷就上開犯罪事實欄一編號
    (一)竊盜犯行，被告乙○○與溫元銘、莊家旻就上開犯罪事實
    欄一編號(二)竊盜犯行，各有犯意聯絡及行為分擔，為共同正
    犯。又被告乙○○所犯上開2 次竊盜犯行，時間緊接，觸犯
    基本構成要件相同之罪名，顯係基於概括犯意為之，應依修
    正前刑法第56條連續犯之規定，從一重論以刑法第321 條第
    1 項第3 款、第4 款之結夥三人以上攜帶兇器竊盜罪。爰審
    酌被告乙○○之素行、智識程度、犯罪之動機、目的、手段
    ，其等所竊取之上揭財物價值，又竊取電線造成民眾用電不
    便，影響臺電公司之正常營運，所生之危害較一般竊盜案件
    為嚴重，理應從重量刑，然本院參酌被告犯後尚能坦承犯行
    、態度尚佳等一切情狀，量處如主文所示之刑。另扣案之鐵
    鉗2 支、螺絲起子2 支、美工刀2 支、水果刀2 支、鐵鎚1
    支及鐵條2 支，係共犯溫元銘所有之物，並均係供本案犯罪
    所用之物，業據被告乙○○及共犯溫元銘供明在卷，爰依修
    正前刑法第38條第1 項第2 款規定併予宣告沒收。
六、據上論斷，應依刑事訴訟法第273 條之1 第1 項、第299 條
    第1 項前段，刑法第2 條第1 項前段、第321 條第1 項第3
    款、第4 款，修正前刑法第28條、第56條、第38條第1 項第
    2 款，判決如主文。
本案經檢察官張尹敏到庭執行職務。
中    華    民    國    95    年    11    月    30    日
                    刑事第二庭        法  官    郭麗萍
以上正本證明與原本無異。
如不服本判決，應於判決送達後10日內，向本院提出上訴狀（ 須
附繕本 ）。
告訴人或被害人對於判決如有不服具備理由請求檢察官上訴者，
其上訴期間之計算係以檢察官收受判決正本之日期為準。
中    華    民    國    95    年    12    月     1    日
                                      書記官    張子涵
附錄本案論罪科刑法條全文：
中華民國刑法第321條
（加重竊盜罪）
犯竊盜罪而有左列情形之一者，處 6 月以上、 5 年以下有期徒
刑：
一  於夜間侵入住宅或有人居住之建築物、船艦或隱匿其內而犯
    之者。
二  毀越門扇、牆垣或其他安全設備而犯之者。
三  攜帶兇器而犯之者。
四  結夥三人以上而犯之者。
五  乘火災、水災或其他災害之際而犯之者。
六  在車站或埠頭而犯之者。
    前項之未遂犯罰之。
附表：
┌──┬─────┬─────────────────────────┐
│編號│修正事項  │  以各別修正事項討論新、舊法之比較適用            │
├──┼─────┼─────────────────────────┤
│ 一 │連續犯    │被告行為後，刑法第56條連續犯之規定，業經刪除。而修│
│    │          │正前刑法第56條有關連續犯之規定，係將反覆實施之同類│
│    │          │複數犯罪行為論以一罪，並得加重其刑至2分之1，茲修正│
│    │          │後刑法已刪除連續犯之規定，在實務上將視各種具體犯罪│
│    │          │類型，對於反覆實施之同類複數犯罪行為，或評價為一罪│
│    │          │，或評價為併罰之數罪。本件被告所為，倘依修正後之規│
│    │          │定，係應評價為數罪而予以分論併罰，顯較為不利於被告│
│    │          │。                                                │
├──┼─────┼─────────────────────────┤
│二  │共同正犯  │刑法第28條有關共同正犯之規定，僅作文字修正，對於狹│
│    │          │義共同正犯（指有犯意聯絡及行為分擔之數行為人）之認│
│    │          │定，不生任何影響。                                │
├──┴─────┴─────────────────────────┤
│總結：本案綜合前開結果，仍應適用舊法之規定，且依從刑附屬於主刑之原則│
│，本案之沒收，亦應依舊法第38條之規定。                              │
└──────────────────────────────────┘


司法院資訊處製作；財團法人民間司法改革基金會備份。
